臺灣臺北地方法院交通事件裁定　　　　99年度交聲字第1851號
原處分機關　臺北市交通事件裁決所
異　議　人
即受處分人　吳西源
上列受處分人因違反道路交通管理處罰條例案件，對於臺北市交
通事件裁決所民國99年10月27日所為之處分（原處分案號：北市
裁罰字第裁22-AEY423983號）不服，聲明異議，本院裁定如下：
    主  文
異議駁回。
    理  由
一、原處分意旨略以：本件異議人即受處分人（下稱受處分人）
    吳西源於民國99年8 月29日下午2 時11分許，駕駛車牌號碼
    0883-QE 號自用小客車由臺北市○○○路○段西向東右轉往
    南直行約10公尺至新明路298 巷口，為警以闖紅燈（燈光號
    誌管制設置於新明路298 巷交叉路口處）為由攔停舉發，嗣
    受處分人於應到案日期前提出申訴，經原處分機關臺北市交
    通事件裁決所函原舉發機關調查結果，仍認受處分人上開違
    規行為無訛，依道路交通管理處罰條例第53條第1 項、第63
    條第1 項（漏載第3 款）之規定，於99年10月27日以北市裁
    罰字第裁22-AEY423983號裁決書裁處受處分人罰鍰新臺幣（
    下同）2,700元，並記違規點數3 點。
二、聲明異議意旨略以：受處分人雖於上揭時、地有闖紅燈之事
    ，惟絕無故意闖紅燈，係因受處分人車為第一部右轉直行車
    ，而當時正值白天，中午車輛甚少，右轉直行之路面較低，
    受處分人駕車右轉直行時根本無法看到前方10公尺處之右上
    方有紅燈號誌，況受處分人坐在駕駛座上，右轉後車速約時
    速20公里，車子以每秒6 公尺之速度行駛下，不到2 秒即到
    該違規路口，根本無法看到高掛上方之號誌，亦未看到左方
    遠方之遠光燈，亦未注意到該路口路面之停止線，再者右轉
    不到10公尺即設有紅燈號誌實罕見，受處分人事後親至上址
    勘查發現亦有數車輛右轉直行，應係未看到該處紅燈，顯然
    此項號誌設置不當，縱臺北市政府交通管制工程處事後加設
    直立式燈箱供駕駛人辨識，惟受處分人事後親自上址查看該
    直立式燈箱燈具之方向為斜向道路中央，車子右轉時根本無
    法看到該燈箱之號誌。是該路口原設置之紅燈號誌距離右轉
    路口不到10公尺，號誌設置太高，右轉後看不到上方之紅燈
    號誌，此號誌不當，且右轉路口之右邊未設有任何標誌俾提
    醒駕駛人右轉後10公尺處有紅燈號誌，致駕駛人無法予以注
    意到該巷口紅燈號誌，警員未依行政程序法第36條規定「對
    當事人有利事項及不利事項一律注意」，顯有違法不當，為
    此，請求撤銷原處分等語。
三、按汽車駕駛人駕駛汽車，應遵守道路交通標誌、標線、號誌
    之指示，道路交通安全規則第90條前段定有明文，而道路交
    通標誌標線號誌設置規則第206 條第5 款第1 目規定「圓形
    紅燈」之行車管制號誌係表示禁止車輛通行，並不得超越停
    止線或進入路口，如汽車駕駛人，駕車行經有燈光號誌管制
    之交岔路口闖紅燈者，處1,800 元以上5,40 0元以下罰鍰，
    並記違規點數3 點，道路交通管理處罰條例第53條及第63條
    第1 項第3 款亦定有明文。
四、經查：
（一）受處分人對於上揭時、地駕車右轉直行不到10公尺處闖越
      設置在新明路298 巷與新明路298 巷17弄之紅燈號誌之事
      實，並不爭執，業據受處人自承在卷（見本院卷99年12月
      9 日訊問筆錄），並經證人即舉發員警內湖分局潭美派出
      所員警劉輔中到庭具結證述在卷（見本院卷同上筆錄），
      復有臺北市政府警察局舉發違反道度交通管理事件北市警
      交字第AEY423983 號號通知單移送聯及通知聯影本各1 紙
      、臺北市交通事件裁決所違反道路交通管理事件北市裁罰
      字第裁22-AEY423983號裁決書1 紙（見本院卷第14頁至第
      16頁）附卷可查。
（二）查上開南京東路6 段快車道之號誌距離新明路298 巷口號
      誌約10公尺，因該街廓路型特殊，且考量南京東路6 段西
      往東方向（鄰近住宅區）行車安全，故於上開新明路298
      巷與新明路298 巷17弄交岔路口設置近、遠端燈光號誌（
      懸臂式），近端號誌設置於該路口東南角，遠端號誌設置
      於西北角，同時於西北角加設直立式燈箱（為91年設置，
      非受處分人所辯稱係事發後所加設，該燈箱係朝向東北方
      ）供駕駛人辨識，且路面亦有劃設停止線，而南京東路上
      並未設置告示牌提醒用路人於右轉新明路後有號誌應注意
      乙節，此經臺北市交通管制工程處以99年12月6 日北市交
      工控字第09934046300 號函及99年12月24日北市交工設字
      第09934217300 號函覆在卷（見本院卷第31頁至第33頁、
      第44頁至第45頁），又以上開工程處及受處分人各自檢附
      前述新明路交叉口之照片以觀（見本院卷第46頁、第12頁
      ），上開懸臂式及直立式燈光號誌均無遭任何障礙物遮蔽
      ，該號誌之設置與一般號誌無異，且路面上繪置之標線清
      晰可見，且依證人劉輔中警員到庭具結證稱：我常在那邊
      執勤，南京東路6 段右轉新明路298 巷闖紅燈的車輛並不
      多，且依交通規則，駕駛人行經路口本應減速，如為不熟
      悉路口，更應減速，受處分人若可遵守減速慢行，應可看
      到設置的紅綠燈號誌。而南京東路6 段右轉新明路之路口
      很寬，所以左上、右上各設有1 隻號誌，是同步的，對於
      對該路段不熟悉之用駕駛人，如果不知該處設有紅綠燈，
      且車速較快，或沒有在右轉時馬上抬頭，可能會看不到設
      在前方10公尺處之北往南的紅綠燈（右上號誌），但是應
      該可以看到對向車道的紅綠燈號誌（左上號誌），可以用
      來判斷駕駛人上方的紅燈號誌為何，且南京東路6 段右轉
      新明路17弄巷口之路面劃設有停止線，應該是駕駛人可以
      看到的等語詳確（見同上筆錄），基上，衡情足認該號誌
      之設置對一般駕駛人而言應處於目視可及之範圍，又受處
      分人右轉新明路之際，南京東路與舊宗路上號誌正處於紅
      燈狀況，受處分人右轉直行新明路上本應注意該路段上之
      號誌變化情形，又受處分人係考領駕駛執照之人，其對交
      通號誌應有一定之認識，行車時理當注意車前狀況，受處
      分人既自承平常不會行走南京東路6 段新明路右轉的路段
      ，其在南京東路6 段上停等紅綠燈時，因右邊有圍籬，看
      不到右轉後的路段等情，業據受處分人陳述在卷（見同上
      筆錄），可認受處分人對該路段並不熟悉，且係處於無法
      看見右側新明路路況之情形，其自應更加謹慎小心注意路
      況，其所辯右轉時無法注意到紅綠燈云云，顯係受處分人
      個人疏失所致，而按人民如因過失而有違反行政法上義務
      之行為，仍應予以處罰，此由司法院大法官釋字第275 號
      解釋及行政罰法第7 條第1 項規定意旨自明。本件上開交
      叉路口號誌設置情形已詳如前述，受處分人闖紅燈之違規
      行為即非出於故意所為，其本身亦顯有重大過失，自應依
      法處罰。
（三）再按標誌、標線、號誌之設置目的，在於提供車輛駕駛人
      及行人有關道路路況之警告、禁制、指示等資訊，以便利
      行旅及促進交通安全；標誌、標線、號誌之設置、養護及
      號誌之運轉，由主管機關依其管轄辦理之，道路交通標誌
      標線號誌設置規則第2 條、第4 條第1 項定有明文，是以
      道路交通標誌、標線、號誌之設置，係行政主管機關本於
      維護交通秩序、確保公共安全之平衡考量下所設置，除非
      有重大、明顯瑕疵或其他違法情形外，尚非本院所得任意
      指摘或變更。是該燈光號誌之設置既係行政主管機關本於
      法令授權所為裁量之一般處分，於該處分經行政主管機關
      依職權或申請撤銷前，具有存續力及拘束力，苟認為設置
      不當，亦應先依循行政程序提出救濟，或向道路主管機關
      陳述意見，要無任憑己意主觀認定其設置不當，逕以認行
      為免罰之事由。故受處分人前揭所辯，自無可採信，受處
      分人之闖紅燈之違規事實至為明確。
五、綜上所述，受處分人確有在前開時、地，闖紅燈之違規行為
    ，原處分機關依前開處罰條例第53條第1 項、第63條第1 項
    第3 款、違反道路交通管理事件統一裁罰基準及處理細則第
    41 條 、第43條、第44條、第67條及裁罰基準表之規定，裁
    處受處分人罰鍰2700元並記違規點數3 點，核無違誤。本件
    異議無理由，自應裁定將其異議駁回。
六、據上論斷，應依道路交通案件處理辦法第19條裁定如主文。
中    華    民    國    100     年    1   月    28    日
                  交通法庭    法  官   葉藍鸚
以上正本證明與原本無異。
如不服本裁定，應於裁定送達後5日內向本院提出抗告狀。
                              書記官    黃芝凌
中    華    民    國   100    年    1     月    28    日